【裁判字號】    92,上易,865
【裁判日期】    920429
【裁判案由】    傷害
【裁判全文】
臺灣高等法院刑事判決                            九十二年度上易字第八六五號
    上  訴  人  甲○○
    即  被  告
右上訴人因傷害案件，不服臺灣士林地方法院九十一年度易字第七七三號，中華民國
九十二年一月三日第一審判決（起訴案號：臺灣士林地方法院檢察署八十九年度調偵
字第六一號）提起上訴，本院判決如左：
    主  文
上訴駁回。
    事  實
一、甲○○於民國（下同）八十八年九月二十三日十一時許，在臺北縣淡水鎮○○路
    ○段八巷一弄五號與九號後院交接處，因甲○○欲修復損壞之擋土牆，乙○認為
    侵害其權益，因而發生爭執，甲○○二人竟基於傷害人身體之犯意，出手將乙○
    推撞樹幹，以致乙○受有左肩挫傷、瘀腫約五Ｘ五公分之傷害。
二、案經乙○訴由臺北縣政府警察局淡水分局報告臺灣士林地方法院檢察署檢察官偵
    查起訴。
    理  由
一、本件訊據上訴人即被告甲○○對於在前揭時地因修繕房屋問題發生爭執一事，雖
    不爭執，然矢口否認有何傷害告訴人之犯行，辯稱：係乙○拿刀子衝上來，雙手
    抓住其領口，邊踹邊罵，用右膝蓋撞其肚子，踢其右上腿，又在其左手劃兩刀，
    幸其母丁舒元芳把雙方拉開，始未釀成大禍，被告均未還手云云。惟查：
  (一)告訴人乙○受有左肩挫傷、瘀腫約五Ｘ五公分之傷害，有公祥綜合醫院出具之診
    斷證明書一份及告訴人乙○之受傷照片在卷足憑（見八十八年度偵字第一一○二
    三號卷第十三、十四頁），核與告訴人乙○於警訊、偵查及原審審理時均指訴被
    告甲○○將其推去撞樹致其左肩受傷等語相符。被告甲○○雖質疑係告訴人被樹
    枝刮傷造成。惟由前揭診斷證明書上記載告訴人乙○所受之傷勢係挫傷、瘀腫，
    其傷勢應非樹枝刮傷所造成，是被告甲○○所辯，顯為飾卸之詞，不足採信。
  (二)被告甲○○雖辯稱係告訴人乙○先拿刀子衝上來，因乙○持刀抵住其脖子，使其
    不敢反抗，又在其左手劃兩刀，後係由其母親拉開等語，然此為告訴人乙○所否
    認，且無刀子扣案可資佐證，況其左前臂裂傷兩處各約六Ｘ○點二公分之傷害，
    依照片顯示，僅是兩條淺淺的紅痕，是否係刀傷即有可疑。又被告甲○○於原審
    供稱：「倪後來舉起刀，作勢要砍，還歇斯底里地大叫，後來只是輕輕劃下，所
    以在我左手下臂被劃了一刀還是二刀，可能是用刀背劃的。」、「他沒有用刀刃
    ，我記得他當時歇斯底里。」、「（你稱倪砍你，你有無流血？）有刀痕。」（
    見原審卷第二二至二三頁），則被告甲○○人已不敢反抗，告訴人乙○卻在歇斯
    底里情況下，猶僅用刀背輕輕劃下，且未造成被告流血，任由被告年老母親拉開
    ，顯不符常情。是被告甲○○前揭所辯，顯不可採。
  (三)再者，在場證人丁舒元芳於警訊中證稱：「我遂立即前往『勸架』，將我兒子甲
    ○○及乙○『拉開』」，則若依被告所述係處於挨打、被控制之情形，證人丁舒
    元芳應係前往「救助」或「阻止」，亦無須將糾纏之二人「拉開」，故證人之證
    言亦不足為被告有利之認定。被告甲○○雖又稱證人林佩雯與被告母談及其小叔
    乙○持刀傷人情事應屬無意間之真情流露，有重行調查之必要云云，然證人林佩
    雯於案發時並無在場見聞，並於原審已否認曾向證人丁舒元芳為前述表示，被告
    既認證人林佩雯誠信可靠，且為告訴人乙○之兄嫂，證言難免有偏頗，自無再予
    審議之必要。綜上所述，本件事證已臻明確，被告傷害之犯行，洵堪認定，應予
    依法論科。
  (四)至被告甲○○雖於原審請求將被告與乙○送測謊鑑定，惟所謂「測謊鑑定」係以
    測謊器紀錄受測者在回答問題之生理狀態，諸如血壓、脈搏、呼吸等狀況，以判
    斷受測者是否曾呈突發之情緒波動，以為認定受測者是否說謊之依據，是測謊鑑
    定可能因受測者當時心神狀況、現場環境及外在氣氛等諸多因素之影響，使受測
    者當時無法排除各該影響因素，單純作答，致發生情緒波動，影響測謊之正確性
    ，故現今各國對測謊之正確性尚有存疑，且測謊結果亦不能作為認定被告甲○○
    與乙○前揭傷害犯行之唯一證據，原審認無送測謊鑑定之必要，本院亦同此認定
    ，併予敘明。
二、查被告甲○○傷害乙○之身體，係犯刑法第二百七十七條第一項之傷害罪。原審
    以被告罪證明確，適用刑法第二百七十七條第一項、第四十二條第二項、第十八
    條第三項，罰金罰鍰提高標準條例第一條前段、第二條之規定，並審酌被告因細
    故與鄰居爭吵進而互毆，並參酌犯罪之動機、目的、手段、犯罪時所受之刺激、
    被害人所受之傷害及其犯罪後之態度等一切情狀，量處如原判決主文所示之刑，
    並諭知易科罰金之折算標準，認事用法並無不合，量刑亦屬適當，被告上訴意旨
    仍執前詞否認犯罪而指摘原判決不當，為無理由，應予駁回。
據上論斷，應依刑事訴訟法第三百六十八條，判決如主文。
本案經檢察官郭啟東到庭執行職務。
中      華      民      國    九十二    年      四      月    二十九    日
                              臺灣高等法院刑事第九庭
                                  審判長法  官  李  文  成
                                        法  官  官  有  明
                                        法  官  周  盈  文
右正本證明與原本無異。
不得上訴。
                                        書記官  吳  素  雲
中      華      民      國    九十二    年      四      月      三十    日


司法院資訊處製作；財團法人民間司法改革基金會備份。
